臺灣高等法院刑事判決　　　　　　　　94年度上訴字第2126號
上　訴　人
即　被　告　甲○○
指定辯護人　本院公設辯護人　周君穎
上列上訴人因殺人案件，不服臺灣板橋地方法院94年度重訴字第
16號，中華民國94年5月10日第一審判決（起訴案號：臺灣板橋
地方法院檢察署93年度偵字第19892號、94年度偵字第738號），
提起上訴，本院判決如下：
    主  文
上訴駁回。
    事  實
一、甲○○與柯麗嬪原為夫妻關係，離異後仍偶有同居一處，惟
    因雙方個性迥異時有爭吵。民國93年12月上旬，甲○○復前
    往台北縣土城市○○路○段279號3樓柯麗嬪住處與之同居，
    ，但柯麗嬪始終冷淡以對，適甲○○當時經濟狀況不佳，柯
    麗嬪多次以言語譏諷，且拒絕甲○○之求歡，甲○○因認柯
    麗嬪見其床頭金盡而有意疏遠，並在外另結新歡，心中不滿
    情緒逐升，嗣於93年12月21日凌晨在上址住處，柯麗嬪再次
    拒絕甲○○之求歡，並以言語譏諷，甲○○不滿長期付出錢
    財心力竟得此對待，遂萌殺人之故意，趁柯麗嬪就寢之際，
    至廚房拿取柯麗嬪家中水果刀，朝睡夢中之柯麗嬪胸部、左
    側腋下、左上臂、右背、左上臂、右背、面頰、下恥骨陰部
    、右大腿等處猛刺數刀，致柯麗嬪兩側血胸、心包膜出血當
    場休克死亡。
二、甲○○在犯罪尚未被有偵查權限之公務員發覺前，即撥打電
    話向臺北縣政府警察局新莊分局新莊派出所報案，然後搭乘
    計程車前往新莊派出所自首上開殺人犯行，而受裁判，並經
    員警帶同甲○○至現場查獲前開水果刀1把。
    理  由
一、上訴人即被告李茂於警詢、偵查、原審及本院審理時均坦承
    殺死被害人柯麗嬪等情不諱，惟辯稱：當時有吃鎮靜劑，且
    係基於義憤殺人云云。經查：
（一）、被告持刀殺害被害人之事實除據被告自白外，並據證人
        即被害人之子張家豪證述在卷，並有水果刀1把扣案可
        稽。又被害人因多處單面刃銳器刺創，致兩側血胸、心
        包膜出血當場休克死亡一節，亦經檢察官督同檢驗員相
        驗並經解剖鑑定無訛，製有勘驗筆錄、解剖筆錄、相驗
        屍體證明書及法務部法醫研究（93）醫鑑字第1963號鑑
        定書（見93年度偵字第19892號卷第65頁至第72頁）及
        現場照片39張在卷足憑。被告利用被害人酣睡之際，以
        水果刀朝胸部及身體多處猛刺，足見其有殺人之故意，
        且其行為與被害人之死亡有因果關係。
（二）、被告行兇後即打電話報警自首，因其設籍在新莊，認應
        前往新莊分局自首，遂打104電話，詢問新莊分局之電
        話，聯絡後隨即前往警局製作筆錄，並有警方通報勤務
        中心查證確有報警自首一事在卷足稽（見相驗卷第4頁
        、第56頁反面）。且被告於行兇完畢之後，即打電話給
        其兒子說「保重」，並告知其殺人了等語，亦據證人張
        家豪證述明確在卷（見相驗卷第52頁）。參以被告於檢
        偵查中自承：「案發當時我正與柯麗嬪發生性行為，在
        做到一半死者就拒絕，死者已拒絕我很多次了，我當時
        非常生氣，柯麗嬪看我現在什麼都沒有就不理我，又想
        到之前柯麗嬪在外面有那麼多男人，我在客廳抽煙、吃
        檳榔我越想越氣，就到廚房拿水果刀，趁她睡覺，朝她
        胸口刺1刀，她驚叫一聲往右邊躲，我又朝她背部刺1、
        2刀，接著又朝她嘴部劃2刀，當時很氣她給我帶綠帽子
        ，實在是太賤了，又朝死者下體劃很多刀，之後，我把
        水果刀放在化妝桌上，就打電話報警，當時精神狀況很
        清楚」等語，又被告自首後隨即前往警局製作筆錄亦自
        承精神狀況不錯，意識清楚等語（見相驗卷第7頁、第
        57 頁、第58頁）可知，被告行兇後即告知自己之小孩
        ，打電話自首時尚想到要在自己設籍之警局，並打詢問
        電話，足見其行為時對外界事務之知覺、理念及判斷作
        用，較一般人之平均程度，顯然並無任何減少，並未達
        精神耗弱之程度，是其辯稱有服用鎮靜劑一節，並無從
        據以為寬減之理由。至被告辯稱因遭被害人辱罵始基於
        義憤加以殺害云云，按所謂「義憤」乃謂基於道義之理
        由而生憤慨，必先有被害人之不義行為，而在客觀上足
        以引起公憤，依一般人之通常觀念，確無可容忍者，始
        可謂為「義憤」。本件被告所辯情節，亦僅係受被害人
        之譏諷致憤而殺人，並非基於道義之理由而生憤慨之心
        殺人，自非出於義憤而殺人，是被告此部分所辯亦不足
        採。
    綜上所述，本案事證已臻明確，被告殺人之犯行，堪以認定
    。
二、核被告所為，係犯刑法第271條第1項之殺人罪。被告犯罪後
    旋於有偵查權限之機關及公務員發覺其犯罪前，即撥打電話
    向臺北縣政府警察局新莊分局新莊派出所報案，並搭車前往
    新莊派出所自首犯行，而受裁判一節，有臺北縣政府警察局
    土城分局刑事案件報告書足資證明，核與刑法第62條前段自
    首之規定相符，應依法減輕其刑。
三、原審審酌被告因長久以來與被害人關係不佳，邇來又因經濟
    拮据，更覺被害人之疏遠無法忍耐，乃鑄此犯罪之動機、目
    的、行兇之手段、及犯罪後坦承犯行、自首接受裁判等一切
    情狀，量處有期徒刑12年，並依其犯罪之性質，認有對被告
    褫奪公權之必要，依法併為褫奪公權6年之諭知。復敘明扣
    案之水果刀1把，非被告所有，業據被告供明無訛，故予不
    宣告沒收。原判決之認事、用法及量刑，均屬妥適。被告上
    訴，指量刑過重云云，為無理由，應予駁回。
據上論斷，應依刑事訴訟法第368條，判決如主文。
本案經檢察官方娜蓉到庭執行職務
中　　華　　民　　國　　94　　年　　11　　月　　4　　日
　　　　　　　　　刑事第十六庭  審判長法　官  曾德水
　　　　　　　　　　　　　　　　　    法　官  杜惠錦
　　　　　　　 　 　　　　　　　　　　法　官  廖紋妤
以上正本證明與原本無異。
如不服本判決，應於收受送達後十日內向本院提出上訴書狀，其
未敘述上訴之理由者並得於提起上訴後十日內向本院補提理由書
（均須按他造當事人之人數附繕本）。
                                      書記官  王增華
中　　華　　民　　國　　94　　年　　11　　月　　4 　　日
附錄本案論罪科刑法條全文：
刑法第271條殺人者，處死刑、無期徒刑或十年以上有期徒刑。
前項之未遂犯罰之。
預備犯第一項之罪者，處二年以下有期徒刑。
